【裁判字號】    94,上易,852
【裁判日期】    950216
【裁判案由】    偽造署押
【裁判全文】
臺灣高等法院高雄分院刑事判決         94年度上易字第852號
上  訴  人
即  被  告  乙○○
上列上訴人因偽造署押案件，不服臺灣高雄地方法院94年度訴字
第3521號中華民國94年11月14日第一審判決（起訴案號：臺灣高
雄地方法院檢察署94年度偵字第19226 號，移送原審併辦案號臺
灣屏東地方法院檢察署94年度偵字第4724號、臺灣高雄地方法院
檢察署93年度毒偵字第6582號、94年度毒偵字第792 、3544號）
，提起上訴（移送本院併辦案號：臺灣臺南地方法院檢察署95年
度偵字第1872號），本院判決如下：
    主  文
原判決撤銷。
乙○○連續偽造署押，足以生損害於公眾及他人，處有期徒刑陸
月，如易科罰金，以佰元折算壹日。
如附表所示偽造「甲○○」署押共壹佰壹拾枚（含簽名肆拾壹枚
、指印陸拾玖枚），均沒收。
    事  實
一、乙○○前因竊盜、詐欺、以及違反毒品危害防制條例案件，
    分別經臺灣高雄方法院檢察署、臺灣臺南地方法院檢察署發
    布通緝，猶不知悔改。嗣乙○○分別因涉犯毒品危害防制條
    例案件、強盜及竊盜等案件，經警查獲時，為免於被發覺其
    遭通緝，竟基於為掩飾自己真正身分之概括犯意，連續5 次
    在如附表編號1 、11、13、16、19所示之時間、地點，冒稱
    其係「甲○○」本人，並分別接續在如附表編號1 至10；編
    號11至12；編號13至15；編號16至18；以及編號19至21所示
    之文件上，偽造「甲○○」之署押共110 枚（含簽名41枚及
    捺指印69枚），其詳如附表所載，均足以生損害於甲○○及
    偵查機關偵辦犯罪案件之正確性。
二、案經臺灣高雄地方法院檢察署檢察官自動檢舉偵查後起訴暨
    臺灣臺南、高雄、屏東地方法院檢察署檢察官分別移送臺灣
    高雄地方法院及本院併辦審理。
    理  由
一、證據能力方面：
    按被告之自白，非出於強暴、脅迫、利誘、詐欺、疲勞訊問
    、違法羈押或其他不正之方法，且與事實相符者，得為證據
    ，刑事訴訟法第156 條第1 項定有明文。查上揭事實，已經
    上訴人即被告乙○○分別於警詢（臺南縣警察局麻豆分局六
    甲分駐所）及原審審理中坦承不諱，且核與事實相符，詳如
    下述，依上開規定，自得為證據。
二、實體方面：
  (一)上開事實，迭經被告於警詢、檢察官偵查及原審審理中坦承
    不諱，核與內政部警政署刑事警察局94年3 月28日、94年7
    月11日、94年7 月12日刑紋字第0940046433、0000000000、
    0000000000號鑑驗書（分別見臺灣高雄地方法院檢察署93年
    度毒偵字第6582號卷第39頁、94年度毒偵字第3544號卷第24
    頁、94年度毒偵字第792 號卷）以指紋電腦比對法、指紋特
    徵點比對法，鑑驗結果均發現如附表編號1 至9 、編號11至
    12、編號16至18之指印，均與甲○○指紋比對結果不符，而
    與乙○○10指指紋卡指紋相符。又有偽造如附表編號1 至21
    所示之簽名及指印在卷可稽，是依前述補強證據，足資擔保
    被告上開任意性之自白具有相當程度之真實性，而得使本院
    確信被告前述自白與事實相符，本件事證明確，被告犯行堪
    以認定。
  (二)按指印與簽名同有代表行為者之意思，依民法第3 條第3 項
    規定，指印有與簽名生同等之效力，其為署押之作用及效力
    與簽名無異，且簽名與捺指印，係出於同一偽造署押之犯意
    ，是其所捺指印雖為被告所有，亦係刑法所稱之署押。另據
    最高法院94年7 月26日第11次刑事庭會議決議：「按警方依
    刑事訴訟法第88條之1 第4 項、提審法第2 條第1 項等規定
    ，所製作之「逮捕通知書」，記載被逮捕人何以遭逮捕或拘
    提等情，其「通知本人欄」或「通知家屬欄」，如備有「收
    受人簽章欄」，由形式上觀察，於該欄內簽名及捺指印，即
    足表示由該姓名之人收受斯項通知書之證明。提案所示之犯
    罪行為人，如於「逮捕通知書」之「收受人簽章」欄內，偽
    造他人署押，即足表示由該被偽造者收受斯項通知書之證明
    。其後，將之交付警方，應成立刑法第216 條、第210 條之
    行使偽造私文書罪。最高法院91年度台非字第294 號判決，
    係就警方以「通知」之文件，踐行刑事訴訟法第95條所定之
    告知程序時，被告於該「通知」之「被調查詢問人」欄下偽
    簽姓名者，該「通知」實質上與訊問筆錄無異，並未表示另
    外製作何種文書，故論以偽造署押罪」。是被告於附表編號
    4 、5 所示之文書，雖偽簽姓名及捺指印於其上，然附表編
    號4 、5 之文件，並未特別標明「收受人簽章」欄，揆諸上
    開說明，被告於附表編號4 、5 所示文件上偽簽姓名及捺指
    印之行為，應論以偽造署押之犯行。是核被告乙○○在如附
    表編號1 至21所示之文書上偽造「甲○○」簽名及指印之行
    為，係犯刑法第217 條第1 項之偽造署押罪，公訴意旨認被
    告係犯刑法第216 條、第210 條之行使偽造私文書罪嫌，依
    前開說明，容有誤會，惟其基本事實完全相同，僅係法律評
    價有異，本院自應予審理，並變更起訴法條。又被告各為如
    附表編號1 至10、編號11至12、編號13至15、編號16至18、
    編號19至21之偽造署押行為，各係基於同一規避取締之接續
    行為，僅侵害單一法益，各論以一罪。被告乙○○所為前開
    5 次偽造署押行為，係因涉犯不同案件，於不同時、地，經
    警查獲而製作之訊問筆錄，惟時間緊接、方法相同，觸犯構
    成要件相同之罪，應係基於概括犯意為之，應依刑法第56條
    之規定論以連續犯。臺灣屏東地方法院94年度偵字第4727號
    、臺灣高雄地方法院檢察署93年度毒偵字第6582號、94年度
    毒偵字第792 、3544號移送原審法院併辦之事實，以及臺灣
    臺南地方法院檢察署95年度偵字第1872號移送本院併辦之事
    實，均與檢察官起訴偽造署押部分有連續犯之裁判上一罪關
    係，為起訴效力所及，依審判不可分之原則，本院自應併予
    審究。
  (三)原審據以論罪科刑，固非無見。惟查：(一)警訊、偵查、審判
    ，甚至於執行，可視為單一刑事訴訟程序之數個階段，被告
    既已冒名應訊，當然有自始至終在各階段中偽造署押之意思
    ，顯係基於單一犯意接續為之，侵害單一法益，其各個偽造
    署押之動作，乃組成整個犯罪行為之一部，應為接續犯而屬
    單純一罪。換言之，就附表編號1 至9 所示在警詢中之行為
    ，以及附表編號10所示在檢察官偵訊中之行為，因係就同一
    案件所為之接續行為，應成立接續犯，原判決認此2 部分係
    連續犯尚有未洽。(二)臺灣臺南地方法院檢察署95年度偵字第
    1872號移送本院併辦之事實，即如附表編號19至21所示，原
    審漏未審酌，亦有未合。被告上訴意旨，未具理由，空言指
    摘原判決不當，雖無理由，但原判決既有上開可議之處，自
    仍應由本院將原判決撤銷改判。爰審酌被告為規避員警查緝
    而偽造甲○○之署押，增加員警執行困難度，影響甲○○名
    譽，並增加甲○○奔波澄清之苦，惡性非輕，惟念其犯後坦
    承犯行，態度尚屬良好等一切情狀，暨原判決未及就併辦之
    連續偽造署押加以審理，適用法則不當等情，量處較原審為
    重如主文第2 項所示之刑，並諭知易科罰金之折算標準。附
    表編號1 至21所示偽造「甲○○」署押共110 枚（含簽名41
    枚、指印69枚），均係被告乙○○所偽造，應依刑法第219
    條規定，不問屬於犯人與否，均併予宣告沒收。
三、被告經合法傳喚，無正當之理由不到庭，爰不待其陳述，逕
    行判決。
據上論結，應依刑事訴訟法第369 條第1 項前段、第370 條但書
、第371 條、第364 條、第299 條第1 項前段，刑法第56條、第
217 條第1 項、第41條第1 項前段、第219 條，罰金罰鍰提高標
準條例第2 條，判決如主文。
本案經檢察官張金塗到庭執行職務。
中    華    民    國    95    年    2     月    16    日
            刑事第五庭  審判長法  官  曾永宗
                              法  官  陳  箐
                              法  官  任森銓
以上正本證明與原本無異。
不得上訴。
中    華    民    國    95    年    2     月    16    日
                              書記官  蘇恒仁
附錄本件判決論罪科刑法條：
刑法第217 條 (偽造盜用印章印文或署押罪)
偽造印章、印文或署押，足以生損害於公眾或他人者，處3 年以
下有期徒刑。
盜用印章、印文或署押，足以生損害於公眾或他人者，亦同。
附表：偽造署押部分
┌──┬────┬──────┬────────────┬──────┐
│編號│  時間  │    地點    │  偽造署押之文書及數量  │    出處    │
├──┼────┼──────┼────────────┼──────┤
│１  │93年10月│高雄市政府警│93.10.31警訊筆錄中，偵查│93.10.31高市│
│    │31日凌晨│察局保安警察│人員告知受訊問人員欄下偽│警刑偵專字卷│
│    │2時     │大隊迅雷中隊│簽「甲○○」簽名1個、署 │，第1頁。   │
│    │        │            │押1個，第1頁內容欄下偽簽│            │
│    │        │            │「甲○○」簽名1個、署押1│            │
│    │        │            │個，第2頁及第3頁騎縫處署│            │
│    │        │            │押3個，第3頁內容欄下署押│            │
│    │        │            │2個，第4頁內容欄下偽簽「│            │
│    │        │            │甲○○」簽名1個，署押3個│            │
│    │        │            │，共偽簽簽名3個，署押10 │            │
│    │        │            │個。                    │            │
├──┼────┼──────┼────────────┼──────┤
│２  │同上    │同上        │在甲○○口卡片上，偽簽「│93.10.31高市│
│    │        │            │甲○○」簽名1個，署押1個│警刑偵專字卷│
│    │        │            │。                      │，第5頁。   │
├──┼────┼──────┼────────────┼──────┤
│３  │同上    │同上        │在乙○○之相片上，偽簽「│93.10.31高市│
│    │        │            │甲○○」簽名2個，署押2個│警刑偵專字卷│
│    │        │            │。                      │，第6頁。   │
├──┼────┼──────┼────────────┼──────┤
│４  │同上    │同上        │在93.10.31高雄市政府警察│93.10.31高市│
│    │        │            │局保安警察大隊逮捕通知書│警刑偵專字卷│
│    │        │            │上，偽簽「甲○○」簽名1 │，第7頁。   │
│    │        │            │個，署押1個。           │            │
├──┼────┼──────┼────────────┼──────┤
│５  │同上    │同上        │在93.10.31權利告知書上，│93.10.31高市│
│    │        │            │偽簽「甲○○」簽名3個、 │警刑偵專字卷│
│    │        │            │署押3個。               │，第8頁。   │
├──┼────┼──────┼────────────┼──────┤
│６  │同上    │同上        │在93.10.31搜索扣押筆錄中│93.10.31高市│
│    │        │            │，偽簽「甲○○」簽名2個 │警刑偵專字卷│
│    │        │            │、署押2個。             │，第11頁。  │
├──┼────┼──────┼────────────┼──────┤
│７  │同上    │同上        │在93.10.31扣押物品目錄表│93.10.31高市│
│    │        │            │中，偽簽「甲○○」簽名1 │警刑偵專字卷│
│    │        │            │個、署押1個。           │，第12頁。  │
├──┼────┼──────┼────────────┼──────┤
│８  │同上    │同上        │在查獲違反毒品危害防制條│93.10.31高市│
│    │        │            │例之相片上，偽簽「甲○○│警刑偵專字卷│
│    │        │            │」簽名3個，署押3個。    │，第14至16頁│
│    │        │            │                        │。          │
├──┼────┼──────┼────────────┼──────┤
│９  │同上    │同上        │在保安警察大隊刑案移送專│93毒偵字6852│
│    │        │            │責組偵辦毒品危害防制條例│號，第12頁。│
│    │        │            │嫌疑人尿液採證代碼表中，│            │
│    │        │            │，偽簽「甲○○」簽名1個 │            │
│    │        │            │，署押1個。             │            │
├──┼────┼──────┼────────────┼──────┤
│１０  │93年10月│台灣高雄地方│在93.10.31訊問筆錄中，第│93毒偵字6582│
│    │31日10時│法院檢察署第│5頁處偽簽「甲○○」簽名1│號，第5頁。 │
│    │17分許  │五偵查庭    │個。                    │            │
├──┼────┼──────┼────────────┼──────┤
│  │93年11月│屏東分局刑事│在93.11.2警訊筆錄中，偵 │94.1.12屏縣 │
│    │2日2時20│組          │查人員告知受訊問人欄下，│警刑字第0094│
│    │分許    │            │偽簽「甲○○」簽名1個、 │0000000號卷 │
│    │        │            │署押1個，在第二頁內容欄 │，第1頁。   │
│    │        │            │下偽簽「甲○○」簽名1個 │            │
│    │        │            │、署押1個，在第1頁與第2 │            │
│    │        │            │頁騎縫處署押2個，在第2頁│            │
│    │        │            │與第3頁騎縫處署押二個， │            │
│    │        │            │在第三頁內容欄下偽簽「陳│            │
│    │        │            │志銘」簽名2個、署押2個，│            │
│    │        │            │共偽簽簽名4個、署押7個。│            │
├──┼────┼──────┼────────────┼──────┤
│  │同上    │同上        │在93.11.2屏東縣警察局毒 │94.1.12屏縣 │
│    │        │            │品案件涉嫌人尿液採證編號│警刑字第0094│
│    │        │            │姓名對照表上，偽簽「陳志│0000000號卷 │
│    │        │            │銘」簽名1個，署押1個。  │，第5頁。   │
├──┼────┼──────┼────────────┼──────┤
│  │93年11月│屏東分局刑事│在93.11.2警訊筆錄中，在 │93.12.21屏警│
│    │2日2時37│組          │偵查人員告知受訊問人欄下│分刑字第0093│
│    │分許    │            │偽簽「甲○○」簽名1個、 │0000000號卷 │
│    │        │            │署押1個，在第15頁內容欄 │，第14頁。  │
│    │        │            │下，偽簽「甲○○簽名1個 │            │
│    │        │            │、署押1個，在第15頁與第1│            │
│    │        │            │6頁騎縫處署押2個，在第16│            │
│    │        │            │頁與第17頁騎縫處署押2個 │            │
│    │        │            │，在第17頁與第18頁騎縫處│            │
│    │        │            │署押2個，在第18頁與第19 │            │
│    │        │            │頁騎縫處署押2個，在第19 │            │
│    │        │            │頁內容欄下，偽簽「甲○○│            │
│    │        │            │」簽名1個、署押1個，共偽│            │
│    │        │            │簽簽名3個、署押11個。   │            │
├──┼────┼──────┼────────────┼──────┤
│  │同上    │同上        │在93.11.1屏東縣警察局屏 │93.12.21屏警│
│    │        │            │東分局搜索扣押筆錄中，偽│分刑字第0093│
│    │        │            │簽「甲○○」簽名2個，署 │0000000號卷 │
│    │        │            │押2個。                 │，第23頁    │
├──┼────┼──────┼────────────┼──────┤
│  │同上    │同上        │在扣押物品目錄表中，偽簽│93.12.21屏警│
│    │        │            │「甲○○」簽名1個、署押1│分刑字第0093│
│    │        │            │個                      │0000000號卷 │
│    │        │            │                        │，第23頁背面│
├──┼────┼──────┼────────────┼──────┤
│  │94年1月3│彰化縣警察局│在94.1.31警訊筆錄中，在 │彰化地院檢察│
│    │1日6時許│北斗分局北斗│應告知事項欄下，偽簽「陳│署94毒偵字16│
│    │        │派出所      │志銘」簽名1個、署押1個，│72號，第4頁 │
│    │        │            │在第4頁內容欄下，偽簽「 │。          │
│    │        │            │甲○○」簽名1個、署押1個│            │
│    │        │            │，在第4頁與第5頁騎縫處署│            │
│    │        │            │押3個，在第5頁與第6頁騎 │            │
│    │        │            │縫處署押3個，在第6頁內容│            │
│    │        │            │欄下偽簽「甲○○」簽名1 │            │
│    │        │            │個、署押1個，共偽簽簽名3│            │
│    │        │            │個、署押9個。           │            │
├──┼────┼──────┼────────────┼──────┤
│  │同上    │同上        │在彰化縣警察局北斗分局委│彰化地院檢察│
│    │        │            │託檢驗尿液代號與真實姓名│署94毒偵字16│
│    │        │            │對照認證單中，偽簽「陳志│72號，第8頁 │
│    │        │            │銘」簽名1個，署押1個。  │。          │
├──┼────┼──────┼────────────┼──────┤
│  │同上    │同上        │在採尿同意書中，偽簽「陳│彰化地院檢察│
│    │        │            │志銘」簽名1個、署押1個。│署94毒偵字16│
│    │        │            │                        │72號，第9頁 │
│    │        │            │                        │。          │
├──┼────┼──────┼────────────┼──────┤
│    │93年9月9│麻豆分局六甲│在93年9月9日警訊筆錄中，│台南縣警察局│
│19  │日23時30│分駐所      │偵查人員告知受訊問人欄下│麻豆分局南縣│
│    │分      │            │，偽簽「甲○○」簽名1個 │麻警偵字第  │
│    │        │            │、署押1個，在第1頁與第2 │00000000000 │
│    │        │            │頁騎縫處偽造「甲○○」署│號卷。      │
│    │        │            │押2個，在第2頁與第3頁騎 │            │
│    │        │            │縫處偽造署押2個，在第3頁│            │
│    │        │            │內容欄下偽簽「甲○○」簽│            │
│    │        │            │名2個、署押2個，在第3頁 │            │
│    │        │            │與第4頁騎縫處偽造署押2個│            │
│    │        │            │，在第4頁內容欄下偽簽「 │            │
│    │        │            │甲○○」簽名2個（其中1個│            │
│    │        │            │誤為陳志全）、署押1個。 │            │
├──┼────┼──────┼────────────┼──────┤
│    │93年9月9│同上        │在偵辦刑案採證涉嫌人尿液│同上        │
│20  │日22時30│            │送驗名冊中，偽簽「甲○○│            │
│    │分      │            │」簽名1個、署押1個。    │            │
├──┼────┼──────┼────────────┼──────┤
│21  │93年9月9│同上        │在甲○○口卡片上，偽簽「│同上        │
│    │日23時17│            │甲○○」簽名1個、署押1個│            │
│    │分      │            │。                      │            │
└──┴────┴──────┴────────────┴──────┘


司法院資訊處製作；財團法人民間司法改革基金會備份。
